【裁判字號】    95,交聲更,2
【裁判日期】    950127
【裁判案由】    交管條例聲異
【裁判全文】
臺灣板橋地方法院交通事件裁定         95年度交聲更字第2號
原處分機關  交通部公路總局臺北區監理所板橋監理站
受處分人即
異  議  人  乙  ○
                    樓
上列受處分人即異議人因違反道路交通管理處罰條例案件，對於
交通部公路總局臺北區監理所板橋監理站民國94年8 月22日所為
之處分（板監裁字第裁41-AEB045336號），聲明異議，經本院於
94年11月8 日以94年度交聲字第1851號裁定駁回其異議，異議人
不服，提起抗告，經臺灣高等法院於94年12月2 日以94年度交抗
字第895 號撤銷原裁定，發回本院更行審理，本院更為裁定如下
：
    主  文
原處分撤銷。
乙○不罰。
    理  由
一、按「汽車有各項異動，不依規定申報登記者，處汽車所有人
    新台幣九百元以上一千八百元以下罰鍰」，道路交通管理處
    罰條例第16條第1 項第1 款定有明文。至所謂「汽車」，係
    指在道路上不依軌道或電力架線而以原動機行駛之車輛（包
    括機器腳踏車），道路交通管理處罰條例第92條第1 項所授
    權訂立之道路交通安全規則第2 條第1 項第1 款亦有明文規
    定。是機車所有人之機車如有各項異動，不依規定申報登記
    ，亦有上開處罰規定之適用，自不待言。
二、原處分機關認受處分人即異議人乙○所有之車牌號碼BIY-01
    6 號重型機車，於民國94年3 月31日凌晨1 時23分許，在臺
    北市○○路大直橋下，因變更異動，不依規定申報登記（即
    車身顏色【銀灰色】與行照所載【淺黃色】不符），涉有道
    路交通管理處罰條例第16條第1 項第1 款之違規，嗣經警當
    場製單舉發後，爰依上開法律規定於94年8 月22日以板監裁
    字第裁41-AEB045336號裁罰異議人罰鍰新台幣（下同）1,80
    0 元在案，此有臺北市政府警察局舉發違反道路交通管理事
    件通知單影本、原處分機關違反道路交通管理事件裁決書影
    本各1 份在卷可稽。
三、聲明異議意旨略以：異議人所騎乘之前揭機車從未改變車體
    顏色，該車自新購以來即係此種顏色（即行照上所載之淺黃
    色），因當時深夜警員以白色光源之手電筒照射機車，其所
    看到的顏色就蓋過異議人機車原色，才變成銀灰色。故此乃
    屬警員之誤解，並非異議人改變機車顏色，爰聲明異議，請
    求撤銷原裁決等語。
四、經查，證人即承辦警員甲○○於本院訊問時固證稱：「當時
    會舉發本件，是因為當時認為異議人所騎的機車是銀灰色，
    與行照上所載的顏色不同」等語（參見本院95年1 月18日訊
    問筆錄第2 頁），並有其舉發時所拍攝之該機車照片2 幀附
    卷可稽（參見本院前審卷第13頁）。然則，觀諸該舉發時所
    攝機車照片，因時值深夜凌晨，光線昏暗，並無法清楚研判
    該機車車體之顏色究屬為何，則是否即如警員甲○○所稱之
    「銀灰色」，已非無疑。又前揭機車車體之顏色係登記為「
    淺黃色」，此有異議人所提之該機車行車執照影本1 份在卷
    為憑（參見本院卷第13頁），並有該機車新領牌照登機書影
    本1 份附卷可佐（參見二審卷第11頁），堪認屬實；嗣本院
    命異議人將前揭機車帶同至本院當場勘驗，經證人即該機車
    當初申請新領牌照時負責檢驗之檢驗員丙○○到庭證稱：「
    （問：系爭機車當初出廠時，是否由你檢驗？）是的」、「
    （問：剛剛勘驗的結果，系爭機車的顏色是否與出廠時之顏
    色相符？）是的」、「（問：這種顏色叫什麼顏色？）淺黃
    色」、「（問：你如何確認系爭機車之顏色與出廠之顏色相
    符？）我有帶系爭機車出廠顏色的色板來比對，該色板是經
    過交通部認可的，經我比對的結果，系爭機車與該色板的顏
    色確實是相符的」等語（參見本院前開訊問筆錄第3 頁），
    足見該機車車體現時之顏色確係與出廠時之顏色相符，即係
    如該機車行照上所載之「淺黃色」為是，而經本院當場觀諸
    該機車車體顏色，亦確與淺黃色較屬相符，而非所謂之銀灰
    色，此亦有本院勘驗時所攝之前揭機車照片4 幀在卷為證（
    參見本院卷第14、15頁）。職是之故，異議人辯稱前揭機車
    車體之顏色為淺黃色，其從未改變過顏色等語，即難認屬無
    稽，則原處分指稱前揭機車車體顏色改變，不依規定申報登
    記乙節，誠存有合理懷疑，要難遽予認定。
五、綜上所述，異議人所有之前揭機車是否確有異動而不依規定
    申報登記之違規情節（即改變車體顏色），尚乏明確之證據
    資以為證，實難逕予認定。原處分機關疏未詳查，遽為前開
    裁決，洵難認屬允當，是異議人執此聲明異議，為有理由，
    自應由本院將原處分撤銷，改諭知異議人不罰。
六、結論：依道路交通管理處罰條例第87條第2 項、道路交通案
    件處理辦法第20條前段，裁定如主文。
中    華    民    國    95    年    1     月    27    日
                  交通法庭      法  官  陳信旗
以上正本證明與原本無異。
如不服本裁定，應於送達後5日內向本院提出抗告狀。
                                書記官  陳昭綾
中    華    民    國    92    年    2     月    3     日


司法院資訊處製作；財團法人民間司法改革基金會備份。
